臺灣彰化地方法院刑事判決　　　　　　　　　　　　　 九十三年度訴字第六六三號
　　公　訴　人　臺灣彰化地方法院檢察署檢察官
　　被　　　告　丁○○
　　指定辯護人　劉嘉堯律師
右列被告因家庭暴力罪之強盜等案件，經檢察官提起公訴（九十三年度偵字第三一四
九號），本院判決如左：
        主  文
丁○○連續意圖為自乙不法之所有，以強暴、脅迫至使不能抗拒，而使他人交付其物
，累犯，處有期徒刑陸年。扣案之扁擔壹支、竹製掃帚柄壹支、繩索壹捆及農藥壹罐
，均沒收之。
        事  實
一、丁○○係戊○○○之子，二人間具有家庭暴力防治法第三條第三款所稱之家庭成
    員關係。又丁○○曾有竊盜、贓物、過失致死等前科紀錄，素行不佳，前因竊盜
    案件，經本院判處有期徒刑七月，其不服提起上訴，經臺灣高等法院臺中分院改
    判有期徒刑六月確定，並於民國（下同）九十一年八月四日執行完畢。詎仍不知
    悔改，因不思自食其力，缺錢花用，竟思向其母親戊○○○索討金錢，於九十三
 年三月二十三日下午五時許，在其與戊○○○位於彰化縣二林鎮○○路四號之共
    同住處內，向戊○○○索討金錢花用，然為戊○○○所拒，其竟意圖自己不法之
    所有，並基於概據之犯意，於該時地，以繩索強勒戊○○○頸部，並出言向戊○○○恫嚇稱：「若不給錢，要將妳勒死」等語，以此強暴、脅迫之方式，至使戊○○○不能抗拒，始交付新台幣（下同）五千元予丁○○，惟丁○○仍嫌不足，
    遂接續以向戊○○○恫嚇稱：「要將妳打死」等語之脅迫方式，至使戊○○○不
    能抗拒，而應丁○○之要求，隨其前至甲○○（戊○○○之弟）位於彰化縣大城
    鄉○○路十八號之住處，向甲○○索討一萬元，甲○○因見戊○○○頸部已有勒
    痕，心有不忍，遂交付一萬元予丁○○。詎丁○○食髓知味，又於九十三年四月
    二日傍晚六時許，在其與戊○○○之前揭住處內，向戊○○○要索五萬元，為戊○○○所拒，丁○○即賡續前開為自己不法所有之意圖，先出言恐嚇戊○○○稱
    ：「若沒錢，就要把妳打死」等語，復即取出預藏之農藥一罐，將戊○○○推進
    房間內，並緊閉房門，丁○○再次喝令戊○○○交出金錢，戊○○○不從，丁○○旋持置放於房內之竹製掃帚柄猛打戊○○○，至掃帚柄斷裂後，猶未罷手，接
    續用房內之扁擔毆打戊○○○，致戊○○○因而受有頭部外傷、左手及手腕挫傷
    、擦傷等傷害，以此強暴、脅迫之方式，至使戊○○○不能抗拒，始拿出皮包供
    丁○○查看，表明皮包內只有五千元，丁○○強取該五千元後，仍不滿足，喝令
    戊○○○再交出房契、地契供其借貸抵押之用，戊○○○不從，丁○○竟取出預
    藏之農藥，及置放於房內之繩索，接續向戊○○○恐嚇稱：「要先拿農藥灌死妳
    ，再拿繩子綁妳，假裝妳是上吊自殺」等語，戊○○○見狀趕緊躲入躺椅下方，
    丁○○遂持農藥及繩索靠近戊○○○，以此脅迫之方式，至戊○○○不能抗拒，
    幸而丁○○不慎將農藥掉落地面，戊○○○趁機將農藥踢開，並以衣服覆蓋之，
    致丁○○遍尋農藥無著，方未能接續強取房契、地契得手。嗣因丁○○之幼子女
    見丁○○將戊○○○推入房間內，恐戊○○○遭逢不測而報警處理，經警即時前
    往處理，當場逮獲丁○○，並扣得丁○○所有之農藥一罐、繩索一捆、扁擔一支
    及竹製掃帚柄一支，進而循線查悉上情。
二、案經被害人戊○○○訴由彰化縣警察局二林分局報請臺灣彰化地方法院檢察署檢
    察官偵查起訴。
     理  由
一、訊據被告丁○○固坦承於九十三年三月二十三日，在其住處，持繩索向告訴人即
    其母親戊○○○要索五千元，並因尚覺不足，復搭載告訴人前向甲○○借款一萬
    元；及於同年四月二日晚上，再次持扁擔、竹製掃帚柄向告訴人要索五萬元等情
    不諱，惟矢口否認有何強盜之犯行，辯稱：九十三年三月二十三日，伊僅持繩索
    揚言要勒死告訴人，並未實際以繩索勒住告訴人頸部，當天是告訴人自己拿給伊
    五千元，並自願與伊前向甲○○借款一萬元；又於同年四月二日晚上，伊並未揚
    言要將告訴人打死，或要以農藥將其灌死，再以繩索綁其假裝是上吊自殺等語，
    伊只有恐嚇告訴人稱欲讓其上吊自殺，伊再喝農藥自殺，當天伊也未將告訴人強
    推入房間內，更未持扁擔及竹製掃帚柄將其毆打成傷，伊僅有持扁擔及竹製掃帚
    柄打床鋪恐嚇告訴人云云。惟查：
（一）按被告以外之人於審判外之言詞或書面陳述，除法律有規定者外，不得作為證
      據，又被告以外之人於偵查中向檢察官所為之陳述，除顯有不可信之情況者外
      ，得為證據，刑事訴訟法第一百五十九條第一項、第一百五十九條之一第二項
      定有明文；次按被告以外之人於審判外之陳述，雖不符刑事訴訟法第一百五十
      九條之一至第一百五十九條之四之規定，而經當事人於審判程序同意作為證據
      ，法院審酌該言詞陳述或書面陳述作成時之情況，認為適當者，亦得為證據。
      當事人於法院調查證據時，知有同法第一百五十九條第一項不得為證據之情形
      ，而未於言詞辯論終結前聲明異議者，視為有前項同意，刑事訴訟法第一百五
      十九條之五亦定有明文。查證人戊○○○及甲○○於偵訊中所為之證述，雖係
      被告以外之人於審判外之言詞陳述，為傳聞證據，然本院審酌該等陳述作成之
      客觀條件及環境，認其等心理狀態健全，並無受到脅迫、利誘或詐欺，且均已
      依法具結，並與在本院審理時之陳述內容均相同，自非顯有不可信之情形，依
      刑事訴訟法第一百五十九條之一第二項規定，屬傳聞例外之情形，自得作為證
      據；又證人何慶源於警詢中之證述，雖亦係被告以外之人於審判外之言詞陳述
      ，為傳聞證據，然被告於本院調查證據時，知有上情而仍未於言詞辯論終結前
      聲明異議，有本院九十三年七月十二日審判筆錄可稽（見本院卷第五十七頁至
      第七十七頁筆錄），且本院審酌該言詞陳述均係由證人何慶源出於自由意識而
      陳述，所陳述之內容又無顯不可信之情事等一切情況，認為適當，依刑事訴訟
      法第一百五十九條之五規定，亦得採為認定本件犯罪事實之證據，合先敘明。
（二）查本件被告先後於九十三年三月二十三日及同年四月二日，在其住處，分別以
      繩索、農藥、扁擔及竹製掃帚柄等物，向告訴人施以強暴、脅迫，致告訴人先
      後交付五千元現金，並向證人甲○○借款一萬元供被告花用等情，業據證人即
      告訴人戊○○○於偵訊中及本院審理時具結證稱：被告於九十三年四月二日傍
      晚，在伊住處，向伊索討五萬元，伊回稱伊身上沒錢，被告說若沒錢，要把伊
      打死，便拿出農藥、掃帚、扁擔，將伊推到房間內，並鎖住房門，喝令伊給錢
      ，伊拒絕，其就以掃帚柄毆打伊，後來該柄之竹子打破了，其復用扁擔毆打伊
      手部及背部，伊被打的很痛，靠在床邊，才從身上拿出皮包給其查看，並稱伊
      僅有五千元，當時伊被打到快要倒下了，根本無法反抗，但被告拿了五千元，
      仍不滿足，再喝令伊將房契、田契拿出來，讓其去借錢，伊不交出，其再拿農
      藥要灌伊，並同時拿繩子對伊稱：「要先拿農藥灌死妳，再拿繩子綁妳，假裝
      是妳上吊自殺」，伊趕緊躲在躺椅下，後來其不小心將農藥掉在地上，伊趁機
      將農藥踢開，並用衣服將農藥遮起來，之後，警察敲門，被告便去開門，警察
      始將其抓住，後來伊才知道是伊六歲之孫女見被告拿農藥，將伊推入房間裡，
      便找伊五年級之孫子去報警；被告之前也有毆打我，向我索討金錢的紀錄，約
      在四月二日十天前，被告也曾以繩子勒住伊頸部，向伊要錢，並稱若不給錢，
      要將伊勒死，伊被勒的受不了，才拿五千元給被告，但其稱不夠，還開車載伊
      去找伊弟弟甲○○，再向甲○○要一萬元，因被告恐嚇稱要將伊打死，伊才開
      口向甲○○借錢，當天伊有向甲○○表明是被告要的，甲○○也有看到伊頸部
      之勒痕等語明確（見偵查卷第三十二頁、第三十三頁筆錄及本院卷第六十頁至
      第六十五頁筆錄），核與證人甲○○於偵訊中及本院審理時所結證：被告常毆
      打告訴人，伊雖未親眼見過，但告訴人被打後，常會打電話向伊訴苦，在本案
      被查獲約十天前，被告開車載告訴人至伊住處向伊借錢，當天伊看到告訴人脖
      子上有勒痕，告訴人哭訴稱：被告向其要錢，還用繩子勒其脖子，快要斷氣了
      才放開，其給被告五千元，被告還嫌不夠，其沒辦法才向伊借錢，要伊先給被
      告一萬元，日後其會還給伊，被告當天亦有說不重要的話不要說，看錢要不要
      拿出來等語（見偵查卷第二十七頁、第二十八頁筆錄；本院卷第六十六頁至六
      十八頁筆錄）；及證人即當日到場處理之員警丙○○於本院審理時所結證稱：
      九十三年四月二日，伊係接獲通報有家暴傷害案件，因而前往被告及告訴人共
      同住處處理，伊到達現場後，敲住處大門沒有人應門，隨後被告之小女兒跑過
      來告訴伊被告與告訴人在房間裡面，伊又去敲房間門窗，也沒有人應門，被告
      之小女兒對伊稱：「快一點我阿媽快要被打死了」，伊便衝進房間內，當時房
      間門並未上鎖，伊進去時，被告已經沒有任何動作，被告是站在房門後面，手
      裡未拿任何物品，告訴人則是坐在床上，當時告訴人是稱被告要向其索錢，為
      其所拒後，即對之毆打，又要拿農藥灌其，再拿繩子吊之，假裝其是上吊自殺
      ，伊有看到告訴人手上有很明顯的瘀青，扣案之物品除農藥係謝告訴人拿出來
      的外，其餘均是一進入房間即可目視到的，當天亦有從被告褲袋中扣得現金五
      千元等語（見本院卷第六十九至第七十一頁筆錄），情節相符，足見告訴人上
      開證述應非子虛，參以證人何慶源亦於警詢證稱：被告常對告訴人施暴，致告
      訴人常受有瘀血、腫脹之傷，被告也曾以繩索勒住告訴人脖子，致其脖子有勒
      痕及瘀血等語（見九十三年四月二日警詢筆錄（附於警卷中，未編頁數））；
      而告訴人於九十三年四月二日案發後，即由到場處理之員警於同日下午六時四
      十七分許，送往彰化基督醫院二林分院就醫，經醫師診斷，告訴人確受有頭部
      外傷、左手及手腕挫傷與擦傷等傷害，此有彰化縣警察局二林分局二林派出所
      處理各類案件紀錄表及財團法人彰化基督教醫院二林分院診斷書各一份在卷可
      稽（附於警卷中（未編頁數）），核與告訴人指訴被告毆擊其之情節及部位相
      符，此外，復有告訴人具領五千元之贓物認領保管單一紙、照片四幀及扣案被
      告所有之農藥一罐、繩索一捆、扁擔一支及竹製掃帚柄一支可資佐證，益徵告
      訴人上開指證確信而有徵，應堪採信，是以被告確有於上揭時、地，對告訴人
      為前揭強暴、脅迫之行為，洵堪認定。
（三）次查告訴人身型瘦弱，且年事已高，為一手無縛雞之力之老婦人；而被告為告
      訴人之子，且體型壯碩，其以繩索強勒告訴人脖子，並以加害生命之事恫嚇告
      訴人，喝令告訴人交付財物，或向他人借款供其花用，衡諸雙方之身體狀況及
      被告對告訴人施以強暴、脅迫之情節，於客觀上，當足堪認已使告訴人達於不
      能抗拒之程度；又告訴人遭被告強取財物得逞後，仍心有餘悸之際，被告即變
      本加厲，非但持扁擔及竹製掃帚柄毆打告訴人成傷，甚而持農藥及繩索，對告
      訴人恫嚇稱：「要先拿農藥灌死妳，再拿繩子綁妳，假裝妳是上吊自殺」等語
      ，對告訴人施以強暴、脅迫，喝令其交付財物，於客觀上，亦堪認當時應足以
      壓抑告訴人之自由意思，況告訴人於偵查中曾結證稱：伊遭被告以繩索勒住脖
      子，因伊被勒的受不了，才拿錢給被告等語（見偵查卷第三十三頁筆錄）；及
      於本審理時亦結證稱：因被告一直打伊（即於九十三年四月二日之時），一都
      快要倒下了，根本沒辦法反抗等語（見本院卷第六十三頁筆錄），顯見告訴人
      於彼時確均處於不能抗拒之狀態無訛。
（四）綜上所述，被告空言否認有對告訴人為上開強盜之行為，純係事後卸責之詞，
      不足採信。從而，本件事證已臻明確，被告犯行，洵堪認定。
二、查本件被告丁○○與告訴人戊○○○係一親等之直系血親，二人間具有家庭暴力
    防治法第三條第三款所稱之家庭成員關係。又按強盜罪所施用之強暴、脅迫手段
    ，祇須足以壓抑被害人之抗拒，使其喪失意思自由為已足，縱令被害人實際無抗
    拒行為，仍於強盜罪之成立，不生影響，最高法院三十年上字第三０二三號判例
    可資參照，查被告對告訴人施以上開強暴、脅迫，喝令告訴人交付財物之行為，
    已足以壓抑告訴人之自由意思，已如前述，是縱令告訴人無實際抗拒之行為，仍
    無礙於強盜罪之成立，故核被告所為，係犯刑法第三百二十八條第一項之強盜罪
    ，並屬家庭暴力防治法第二條第二項之家庭暴力罪。公訴人雖未引用家庭暴力防
    治法條文，惟於事實欄已明確記載家庭暴力罪之事實，該部分業經起訴，本院自
    應加以裁判。又被告於每次強盜告訴人財物得手後，即因認尚有不足，而緊接再
    對告訴人施以強暴、脅迫，喝令其向他人借款供之花用，或喝令其交付房契、地
    契等物，以供被告向他人借款抵押之用，雖被告上開所為，外觀上有數舉動，然
    各該舉動係在同一地點，於密切接近之時間實施，侵害同一法益，各行為之獨立
    性極為薄弱，依一般社會健全觀念，在時間差距上，難以強行分開，在刑法評價
    上，以視為數個舉動之接續施行，屬包括之一強盜行為予以評價，始較符法理（
    最高法院八十六年台上字第三二九五號判例意旨參照）。被告先後二次強盜行為
    ，時間緊接，所犯又係犯罪構成要件相同之罪，顯係基於概括犯意反覆為之，為
    連續犯，應依刑法第五十六條規定，以一罪論，並加重其刑。再被告前因竊盜案
    件，經臺灣高等法院台中分院判處有期徒刑六月確定，並於九十一年八月四日執
    行完畢等情，有臺灣高等法院被告全國前案紀錄表、臺灣彰化地方法院檢查署刑
    案資料查註紀錄表等件在卷可稽，被告於刑之執行完畢後，五年內再犯本件有期
    徒刑以上之罪，為累犯，應依刑法第四十七條規定，依法遞加重其刑。爰審酌被
    告枉顧告訴人對其養育之恩，不思以己力獲取所需，竟向已近八十歲高齡之告訴
    人強索金錢花用，且以繩索、竹製掃帚柄、扁擔等物對告訴人施以強暴行為，致
    告訴人受有頭部、頸部、手部等多處傷害，甚而以農藥恐嚇告訴人要將之毒死，
    再佯裝其係上吊自殺，手段兇殘，惡行重大，原應從重論處，方符公允（檢察官
    具體求處有期徒刑八年六月），惟考量被告育有多名年幼子女，被告之妻又已離
    家多年，若被告長年身陷牢獄，養育年幼子女之重任將全落在告訴人一人身上，
    反加重告訴人之負擔，故本院審酌被告犯罪之動機、手段、所生之危害，暨其素
    行、生活狀況、智識程度，及犯後猶否認犯行之態度，從輕量處如主文所示之刑
    。扣案之農藥一罐、繩索一捆、扁擔一支及竹製掃帚柄一支，均係被告所有之物
    ，業據其供陳在卷，且屬供被告犯罪所用之物，亦已如前述，爰依刑法第三十八
    條第一項第二款規定，併予宣告沒收。
三、公訴意旨另以：被告丁○○於九十三年四月二日晚上六時許，在前揭住處，為向
    告訴人強索金錢花用，而以加害生命之事恐嚇告訴人，使其心生恐懼，致生危害
    於安全，復將告訴人推進房間內，將房門上鎖，並持竹製掃帚柄及扁擔歐打告訴
    人，致其受有頭部外傷、左手及手腕挫傷、擦傷等傷害，嗣更取出農藥一罐、繩
    索一條，向告訴人恐嚇稱：「要先拿農藥灌死妳，再拿繩子綁妳，假裝妳是上吊
    自殺」等語，使告訴人心生恐懼，致生危害於安全，因認被告上開所為另涉犯刑
    法第三百零三條、第三百零二條第一項之非法剝奪直系血親尊親屬之行動自由、
    第三百零五條之恐嚇危害安全及第二百八十條、第二百七十七條第一項之傷害直
    系血親尊親屬等罪嫌。惟按犯罪事實應依證據認定之，無證據不得認定犯罪事實
    ，又不能證明被告犯罪者，應諭知無罪之判決，刑事訴訟法第一百五十四條第二
    項、第三百零一條第一項分別定有明文。次按強盜罪以強暴、脅迫等方法，至使
    不能抗拒為構成要件之一，當然含有妨害被害人自由之性質，故犯強盜罪而同時
    有對被害人為恐嚇、剝奪其行動自由等行為時，是否另論以妨害自由等罪名，應
    就行為人之全部犯罪行為實施過程加以觀察。倘為妨害自由等行為時，強盜行為
    尚未著手實施，可依其情形認為妨害自由、強盜等犯罪間具有方法結果之牽連關
    係；若強盜犯行業已著手實施，則所為強暴、脅迫等非法方法剝奪被害人行動自
    由、恐嚇等行為，應包括在強盜行為之內，無另行論罪之餘地，最高法院二十三
    年上字第一五七八號判例意旨、九十二年台上字第二一八四號判決意旨可資參照
    。查本件被告於九十三年四月二日傍晚六時許，在其前揭住處，因向告訴人要索
    五萬元遭拒，進而出言恐嚇告訴人稱：「若沒錢，就要把妳打死」等語，復取出
    預藏之農藥一罐，將告訴人推進房間內，並緊閉房門，先持置放於房內之竹製掃
    帚柄及扁擔毆打告訴人，致告訴人受有頭部外傷、左手及手腕挫傷、擦傷等傷害
    ，告訴人因無法抵抗，始拿出皮包供被告強取五千元，惟被告仍不滿足，喝令告
    訴人再交出房契、地契供其借貸抵押之用，仍為告訴人所拒，被告再取出預藏之
    農藥，及置放於房內之繩索，接續向告訴人恐嚇稱：「要先拿農藥灌死妳，再拿
    繩子綁妳，假裝妳是上吊自殺」等語，嗣因該農藥不慎掉落地面，及警方前來處
    理，被告方未能得逞等情，已詳如前述，足認被告為上開恐嚇、剝奪告訴人行動
    自由、及傷害等行為時，強盜之犯行已著手實施，上開恐嚇、剝奪告訴人行動自
    由、及傷害等行為係被告為強盜犯行所實施之強暴、脅迫之方法，揆諸上揭說明
    ，自應包括在強盜行為之內，無另行論罪之餘地。惟因公訴意旨認此部分與前開
    經論罪科刑之部分有牽連犯之裁判上一罪關係，爰不另為無罪之諭知。
據上論斷，應依刑事訴訟法第二百九十九條第一項前段，家庭暴力防治法第二條第二
項，刑法第十一條前段、第五十六條、第三百二十八條第一項、第四十七條、第三十
八條第一項第二款，判決如主文。
本案經檢察官乙○○到庭執行職務。
中      華      民      國    九十三    年      七      月    二十六    日
                                臺灣彰化地方法院刑事第一庭
                                    審判長法官  洪  志  賢
      法      官  宋  恭  良
                                    法      官  簡  璽  容
右正本證明與原本無異。
如不服本判決，應於判決送達後十日內向本院提出上訴狀( 須附繕本 )。
i訴人或被害人對於判決如有不服具備理由請求檢察官上訴者，其上訴期間之計算係?
檢察官收受判決正本之日期為準。
                                    法院書記官  王  惠  嬌
中      華      民      國    九十三    年      八      月      二      日
本法所稱家庭暴力者，謂家庭成員間實施身體或精神上不法侵害之行為。
本法所稱家庭暴力罪者，謂家庭成員間故意實施家庭暴力行為而成立其他法律所規
定之犯罪。
本法所稱騷擾者，謂任何打擾、警告、嘲弄或辱他人之言語、動作或製造使人心
生畏怖情境之行為。
刑法第三百二十八條
意圖為自己或第三人不法之所有，以強暴、脅迫、藥劑、催眠術或他法，至使不能抗
拒，而取他人之物或使其交付者，為強盜罪，處五年以上有期徒刑。
以前項方法得財產上不法之利益或使第三人得之者亦同。
犯強盜罪因而致人於死者，處死刑或無期徒刑，致重傷者，處無期徒刑或七年以上有
期徒刑。
第一項及第二項之未遂遂犯罰之。
預備犯強盜罪者，處一年以下有期徒刑、拘役或三百元以下罰金。
